臺灣高等法院臺中分院刑事判決　　　　　　　　　　九十四年度上訴字第一七九號
　　上　訴　人　臺灣臺中地方法院檢察署檢察官
　　被　　　告　乙○○
　　選任辯護人　王文聖
右上訴人因被告偽造文書案件，不服臺灣臺中地方法院九十三年度中簡上字第三三七
號中華民國九十三年十一月二十九日第一審判決（聲請簡易判決處刑案號：臺灣臺中
地方法院檢察署九十三年度偵字第二二四四號），提起上訴，本院判決如左：
      主  文
上訴駁回。
      理  由
一、聲請簡易判決處刑意旨略以：被告乙○○為甲○○之夫，於民國（下同）九十二
    年十一月二十三日上午九時許，出席臺中縣太平市東平社區都市更新會投標及決
    標大會，未經甲○○之同意或授權，竟基於偽造署名之犯意，在會議紀錄上大會
    主席欄偽簽「甲○○」之簽名，足生損害於甲○○。因認被告乙○○涉犯刑法第
    二百十七條第一項之偽造署押之罪嫌。
二、按犯罪事實應依證據認定之，無證據不得認定犯罪事實。又不能證明被告犯罪者
    ，應諭知無罪之判決，刑事訴訟法第一百五十四條第二項、第三百零一條第一項
    分別定有明文。次按認定不利於被告之事實，須依積極證據，苟積極證據不足為
    不利於被告事實之認定時，即應為有利於被告之認定，更不必有何有利之證據，
    最高法院三十年度上字第八一六號判例可資參照。
三、公訴人認被告涉有上述犯行，係以：（一）被告之自白，（二）告訴人甲○○之
    指訴，（三）證人李康偉之證詞，（四）臺中縣太平市東平社區都市更新會投標
    及決標大會會議紀錄影本一紙等，為其主要論據。
四、訊據被告固對於坐落臺中市○○市○○路三二三號二樓之房屋係甲○○所有，在
    九二一地震中倒塌，伊於九十二年十一月二十三日上午九時許，出席臺中縣太平
    市東平社區都市更新會投標及決標大會，甲○○未出席，由伊在會議紀錄上大會
    主席欄簽署「甲○○」之簽名一節，均坦承不諱，惟堅決否認有何被訴之偽造署
    押犯行，辯稱：重建會之宗旨是重建大家之房屋，該次會議中其餘住戶欲推選伊
    為理事長，因伊表示房子是其妻甲○○所有，住戶始改推其妻甲○○為理事長，
    伊簽署其妻之名字並不足以生損害於其妻甲○○或他人之權益，嗣因其妻沒有時
    間參與重建事宜，才表示不要擔任理事長，她在九十二年十二月左右，就辭去理
    事長職務，現任新理事長為彭新龍，九十三年四、五月間已經開始動工重建等語
    。
五、經查：
（一）刑法第二百十七條之偽造署押罪，不僅須有偽造署押之行為，且須以足以生損
      害於公眾或他人，為其構成要件。另偽造署押罪，必其署押係違反本人之意思
      而捏造，且足以生損害為要件。（最高法院二十四年度上字第二三八號判例參
      照）。
（二）證人即告訴人甲○○於原審審理時明確證稱：「我同意東平社區重建事宜‧‧
      ‧被告去參加更新會對我是沒有損害，但我身體不好，不想擔任理事長‧‧‧
      該更新會有寄來單子通知我參加開會，但我從來沒有去‧‧‧寄來幾次不曉得
      ，他們時常寄‧‧‧那些住戶一直叫我先生去，我是跟我先生說，那個事情那
      麼多，我們管不了，但是他太熱心了。我的意思是說：只要有重建，有房子住
      就好了，不要管那麼多事情，管太多，好心沒好報。我沒有叫我先生去，但也
      沒有阻止他去」等語（詳見原審法院九十三年度中簡上字第三三七號卷第九十
      六頁至第一○二頁審判筆錄），足見甲○○對於更新會之宗旨，以及社區重建
      之目的，均表贊成，則被告以甲○○之名義參加會議，並不足以生損害於甲○
      ○，且係出於甲○○之默示允許；並無足認定被告所為上開甲○○之署押係違
      反甲○○本人之意思而捏造。且依該「會議紀錄」之記載，到場開會者有三十
      四戶，另有五戶提出委託書，共有三十九戶行使表決權，故甲○○當選理事長
      一事，乃出於其他住戶之推選，並非由被告之行為所造成，自不能歸責於被告
      。
六、綜上所述，被告雖有於會議紀錄上簽署告訴人甲○○姓名之行為，但並無足認定
    被告所為上開甲○○之署押係違反甲○○本人之意思而捏造，且復無從認定足以
    生損害於甲○○，揆諸上開最高法院二十四年度上字第二三八號判例所示，被告
    所為顯與刑法第二百十七條之構成要件不符，所辯應堪採信。此外復查無其他積
    極證據足證被告有何被訴之偽造署押犯行，揆諸前揭法條及判例意旨，即應為有
    利於被告之認定，原審因而諭知被告無罪之判決，經核並無違誤。
七、檢察官上訴意旨略以：刑法上偽造文書之罪嫌，雖以足以生損害於公眾或他人，
    為其構成要件。然刑法處罰偽造文書之主旨，所以保護文書的實質真正，雖尚足
    以生損害於公眾或他人為要件之一，亦只有以損害之虞為已足有無實受損害，在
    所不問，且此所謂損害，亦不以經濟價值為限，查本件甲○○未阻止被告參加會
    議，不阻止被告參加會議並不相當於默示同意在會議紀錄上簽名，且告訴人本欲
    被告不要參與會議事務，顯然與被告之意見不同，而事後甲○○復對被告提出告
    訴，益徵甲○○事前並無同意或授權被告為其簽名。又於文書上簽名，一經簽署
    ，即生該人同意文書內容之效力，被告在會議上簽名，足以讓與會之人誤認甲○
    ○已同意擔任會議主席及會議內容，顯有足生損害於甲○○之虞，並非以發生實
    害或以甲○○擔任更新會會員之有利價值為必要等語，指摘原審判決不當，惟查
    ：、甲○○於本院審理時到庭證稱：「房子是我的名字，開會我沒有去比多，
    委員都是直接打電話給他（指被告）叫他過去開會。因為他的辦事能力比較好，
    人脈比較廣、比較好，所以都由他處理，我也不想管」、「當時我是表示只不要
    叫我當理事就好，但後來還是叫我當理事長，我就只好提出本件告訴，後來也沒
    有選，他也是為了社區蓋房子」等語（詳見本院審理卷第三十一頁、第四十四頁
    ），明顯可證，甲○○於先前之會議，即任由被告以其名義參與會議，而其他委
    員亦視為慣例，直接打電話通知被告就甲○○所有之房子相關事項為開會，明顯
     可證甲○○並無不同意被告參加本次會議至明，而本件甲○○之所以提出告訴
    乃在於被推選為理事主席，是甲○○其意顯僅在對於經選為理事主席表示不同意
    ，至於被告以其名義出席會議，則並無任何積極證據足資認定甲○○不同意。是
    檢察官右揭上訴意旨主張：「事後甲○○復對被告提出告訴，益徵甲○○事前並
    無同意或授權被告為其簽名。」，即有誤會。、又原審判決業已明確認定：「
    會議紀錄」之記載，到場開會者有三十四戶，另有五戶提出委託書，共有三十九
    戶行使表決權，故甲○○當選理事長一事，乃出於其他住戶之推選，並非由被告
    出於任何捏造之行為所造成，況擔任理事主席一職，係服務職，並無從具體認定
    必造成何種經濟或非經濟之損害或損害之虞。遑論本件被告之參加會議，並未經
    甲○○之阻止，且亦無任何捏造之行為。故依前開最高法院二十四年度上字第二
    三八號判例所示，被告所為顯與刑法第二百十七條之構成要件不符，檢察官上訴
    意旨所指各節，均難認有理由，應予駁回。
據上論斷，應依刑事訴訟法第三百六十八條，判決如主文。
本案經檢察官丙○○到庭執行職務。
中      華      民      國      九十四   年      三       月   三十一   日
                                臺灣高等法院臺中分院刑事第三庭
                                      審判長法  官  江  錫  麟
                                            法  官  林  欽  章
                                            法  官  胡  忠  文
右正本證明與原本無異。
不得上訴。
                                            書記官  許  美  惠
中      華      民      國      九十四   年      四       月    一      日
                                                                        Ａ
